臺灣高雄地方法院民事裁定　　　　　　　94年度財管字第93號
聲　請　人　大眾商業銀行股份有限公司
　　　　　　　　　　　　地下一.
法定代理人　丙○○
非訟代理人　丁○○
上聲請人聲請選任被繼承人甲○○之遺產管理人事件，本院裁定
如下：
  主  文
選任乙○○（男，民國○○年○月○○日生，身分證統一編號：
Ｚ000000000號）為被繼承人甲○○（男，民國○○年○ 月○ 日生，
民國93年2 月21日死亡，身分證統一編號：Ｚ000000000號，生前
最後戶籍地：高雄縣旗山鎮○○里○○路339 巷21號）之遺產管
理人。
程序費用新臺幣1,000元由被繼承人甲○○之遺產負擔。
  理  由
一、本件聲請意旨以：緣案外人乙○○於民國85年11月26日向聲
    請人借款新台幣300萬元，邀相對人甲○○為連帶保證人，
    現本筆債務尚欠本金0000000元，及自91年3月21日啟智清償
    日止之利息、違約金。查被繼承人甲○○（男，民國○○年○
    月○日生，93年2月21日死亡，身分證統一編號：Ｚ000000000
    號，生前最後戶籍地：高雄縣旗山鎮○○里○○路339巷21
    號）之繼承人等皆已聲請拋棄繼承，是否仍有應繼承之人不
    明，而其親屬會議並未於1個月內選定遺產管理人，致聲請
    人對上開遺產無法行使權利，為確保聲請人之權利，爰依民
    法第1177條、1178條、非訟事件法第149條（聲請狀誤繕為
    修正前非訟事件法第78條）之規定，聲請選任財政部國有財
    產局或高雄律師公會登記有意願擔任遺產管理人之人為遺產
    管理人等語。
二、按繼承開始時，繼承人之有無不明者，由親屬會議於1 個月
    內選定遺產管理人，並將繼承開始及選定遺產管理人之事由
    ，向法院報明；無親屬會議或親屬會議未於前條所定期限內
    選定遺產管理人者，利害關係人或檢察官，得聲請法院選任
    遺產管理人，並由法院依前項規定為公示催告。民法第1177
    條及第1178條第2 項分別定有明文。
三、經查：
  (一)聲請人上開主張，業據其提出借據影本、繼承系統表影本
      、本院雄院貴家雲93繼448字第24641號函影本、被繼承人
      戶籍謄本影本、國稅局財產清單、土地謄本各1份為證，
      並經本院依職權調閱本院93年度繼字第448號拋棄繼承卷
      宗，經核相符，堪信為真實。是以聲請人為被繼承人甲○
      ○生前之債權人，自屬利害關係人，被繼承人甲○○之法
      定繼承人既均拋棄繼承，其親屬會議亦未於法定期限內選
      定遺產管理人，聲請人本於利害關係人之地位，聲請選任
      被繼承人甲○○之遺產管理人，於法有據，合先敘明。
  (二)次按選任遺產管理人，法院有裁量權，應依職權選任適當
      之人為遺產管理人，如經選任確定，即有擔任遺產管理人
      之義務，而選任遺產管理人須考慮其適切性，應以熟悉相
      關法律程序，且對遺產遺債情況瞭解較深入，並對遺產之
      管理亦能為公平處理者為優先選任。民法第1185條雖規定
      ：「無繼承人承認繼承時，其遺產於清償債權，並交付遺
      贈物後，如有賸餘，歸屬國庫」，然無論有無賸餘，財政
      部國有財產局並不因此當然解釋為無人承認之繼承之遺產
      管理人，因國有財產局為公產管理機關，綜理全國之國有
      財產業務，且國有財產係全體國民所有，自應維護全體國
      民財產之權益，若於辦理被繼承人遺產管理事務期間，須
      由國庫墊付各項費用，形同以國民全體之財產填補該費用
      ，是若非確無適當之人為遺產管理人，遽由國有財產局擔
      任遺產管理人，則不僅國庫將遭受損害，亦有違社會公平
      正義原則，故不宜一概選任國有財產局為遺產管理人。況
      繼承人與被繼承人關係密切，對被繼承人財產狀況亦可能
      較為清楚，且繼承人既已拋棄繼承，要不致有利害偏頗之
      虞，故在繼承人均已拋棄繼承，致繼承人有無不明，選任
      遺產管理人時，茍無其他不適任因素，宜就與被繼承人關
      係親近，且有處理事理能力之成年人間選任之，始符公平
      原則。查，被繼承人甲○○之子乙○○雖已拋棄繼承權，
      然乙○○48年1 月18日生、為成年之人，且有相當之社會
      經歷，不僅為被繼承人至親，且為本件債務之借款人，熟
      知本件債務，對被繼承人甲○○生前之財產及債權債務應
      均甚為熟稔，對於被繼承人甲○○遺產之管理應將會善盡
      管理人應有之注意義務，故由被繼承人甲○○之子乙○○
      擔任本件遺產管理人較為適當。從而，本院為利於管理及
      處理被繼承人甲○○後續之所積欠稅款及債務等問題，爰
      依聲請人之聲請選任乙○○為被繼承人甲○○之遺產管理
      人。至聲請人陳明以財政部國有財產局或高雄律師公會登
      記有意願擔任遺產管理人之人為遺產管理人一節，本院係
      依職權選任適當之遺產管理人，詳如前述，自不受聲請人
      主張之拘束，附此敘明。
四、依非訟事件法第157條、第24條第1項，裁定如主文。
中　　華　　民　　國　　94　　年　　12　　月　　20　　日
                         臺灣高雄地方法院家事法庭
                             法　官　何清富
以上正本係照原本作成
如不服本裁定應於送達後10日內向本院提出抗告狀。
中　　華　　民　　國　　94　　年　　12　　月　　20　　日
                             書記官  張乃昇
